臺灣嘉義地方法院刑事判決
111年度金訴字第168號
公  訴  人  臺灣嘉義地方檢察署檢察官
被      告  吳振嘉


             
上列被告因加重詐欺等案件，經檢察官提起公訴（110年度偵字
第1368號），被告於準備程序中就被訴事實為有罪之陳述，經告
知簡式審判程序之旨，並聽取當事人之意見後，本院合議庭裁定
由受命法官獨任改依簡式審判程序審理，判決如下：
    主    文
吳振嘉犯三人以上共同詐欺取財罪，處有期徒刑壹年貳月。未扣
案之犯罪所得新臺幣伍佰元沒收，於全部或一部不能沒收或不宜
執行沒收時，追徵其價額。
    犯罪事實
一、吳振嘉於民國109年4月間某日，認識通訊軟體暱稱為「四面
    八方（「佛說」、「財神」）」之余武恒，即加入上開余武
    恒所屬3人以上，以實施詐術為手段、具有持續性及牟利性
    之有結構性組織之詐欺集團（下稱本案詐欺集團，吳振嘉所
    涉違反組織犯罪防制條例罪嫌，前業經檢察官以109年度偵
    字第5756號提起公訴，並由本院他案繫屬、審理中，非本案
    起訴範圍，且無證據證明內有未滿18歲之人），負責徵求人
    頭帳戶、招募車手、發放金融卡、指揮車手提取贓款以及收
    水(指向車手收取贓款)之工作。涂祐旗於同年4月間，亦基
    於參與犯罪組織之犯意，加入本案詐欺集團擔任車手（即提
    供帳戶並提領詐騙款項，本院拘提中），聽從吳振嘉之指示
    ，與吳振嘉及本案詐欺集團中之其餘不詳成年成員基於3人
    以上共同詐欺取財、隱匿詐欺所得去向之洗錢犯意聯絡，涂
    祐旗先於同年5月初某日，將其所申辦之華南銀行帳號00000
    0000000號帳戶（下稱本案帳戶）提供予吳振嘉作為人頭帳
    戶，並以每筆提領款項之0.5%之報酬，提領其內詐騙所得款
    項。嗣本案詐欺集團之某成員即自稱「張盛安」，於同年3
    月下旬某日，以社群網站臉書傳送訊息予李嘉蓉，表示欲與
    其交朋友，俟取得李嘉蓉之信任後，即於同年5月12日12時2
    分前某時許，向李嘉蓉佯稱：其欲投資期貨，惟資金不足，
    可否幫忙出資等語，致李嘉蓉陷於錯誤，於同年5月12日12
    時2分許，依其指示存款新臺幣（下同）12萬元至上開帳戶
    。涂祐旗隨即於同日14時5分許，依吳振嘉之指示，前往嘉
    義市○區○○街000號華南銀行嘉南分行臨櫃提款12萬元，隨後
    前往嘉義市西區青年街吳振嘉租屋處前，將所提領之款項並
    交予吳振嘉，吳振嘉再轉交予本案詐欺集團成員，以製造金
    流斷點而掩飾犯罪所得流向，而隱匿詐欺犯罪所得。
二、案經李嘉蓉訴由嘉義縣警察局朴子分局報告臺灣嘉義地方檢
    察署檢察官偵查起訴。
　　理    由
一、被告吳振嘉所犯非死刑、無期徒刑、最輕本刑為3年以上有
    期徒刑之罪，亦非高等法院管轄第一審案件，且被告於本院
    準備程序中，已就被訴事實為有罪之陳述，經告知簡式審判
    程序之旨後，被告及檢察官對於本案改依簡式審判程序審理
    均表示同意，本院合議庭爰依刑事訴訟法第273條之1第1項
    規定，裁定本案由受命法官獨任以簡式審判程序加以審理，
    是本案依同法第273條之2規定，不受同法第159條第1項、第
    161條之2、第161條之3、第163條之1及第164條至第170條有
    關證據提示、交互詰問及傳聞證據等相關規定之限制。
二、上開犯罪事實，業據被告在偵查及本院均坦承不諱，核與同
    案被告涂祐旗在警詢之陳述相符（警卷第1至4頁），並經證
    人即告訴人李嘉蓉證述在案（警卷第5至7頁)，且有本案帳
    戶之開戶資料及交易明細1份、華南商業銀行109年5月12日
    活期性存款存款憑條影本1張、同案被告涂祐旗臨櫃領款之
    監視器畫面截圖4張在卷可稽（警卷第9至24頁、第27頁)，
    足認被告之任意性自白與事實相符，可信為真實。本案事證
    明確，被告犯行堪以認定，應依法論科。
三、論罪科刑：
（一）按106年6月28日修正施行即現行洗錢防制法第2條第2款、
      第3條第2款規定，掩飾或隱匿刑法第339條犯罪所得之本
      質、來源、去向、所在、所有權、處分權或其他權益者，
      即構成洗錢行為。又參諸洗錢防制法第2條修正理由：「
      洗錢行為之處罰，其規範方式應包含洗錢行為之處置、分
      層化及整合等各階段。修正前條文區分自己洗錢與他人洗
      錢罪之規範模式，僅係洗錢態樣之種類，未能完整包含處
      置、分層化及整合等各階段行為。為澈底打擊洗錢犯罪，
      爰參酌維也納公約第3條第1項第b款第ii目規定洗錢行為
      態樣，包含隱匿或掩飾該財產的真實性質、來源、所在地
      、處置、轉移、相關的權利或所有權之洗錢類型，例如：
      1.犯罪行為人出具假造的買賣契約書掩飾某不法金流；2.
      貿易洗錢態樣中以虛假貿易外觀掩飾不法金流移動；3.知
      悉他人有將不法所得轉購置不動產之需求，而擔任不動產
      之登記名義人或成立人頭公司擔任不動產之登記名義人以
      掩飾不法所得之來源；4.提供帳戶以掩飾不法所得之去向
      ，例如：販售帳戶予他人使用（修正理由參照）。」足見
      本次修正擴大洗錢行為之定義，已含括洗錢之各階段行為
      。
（二）被告既知悉係參與以實施詐術為手段之本案詐欺集團，並
      由本案詐欺集團成員詐欺告訴人後，由被告指示同案被告
      前往取款，再將贓款交予被告轉交本案詐欺集團上手，足
      見被告主觀上有共同詐欺取財之犯意甚明。又被告既指示
      同案被告取款再轉交被告後，復轉交給本案詐欺集團上手
      ，員警、告訴人將因此難以追查其交付金錢之流向，因被
      告所為而產生掩飾、隱匿詐欺犯罪所得去向之效果，而製
      造金流斷點，是以，被告所為實已該當於掩飾、隱匿特定
      犯罪所得去向之行為要件，且其主觀上對此亦有認識。
（三）核被告所為，係犯刑法第339條之4第1項第2款之三人以上
      共同詐欺取財罪及洗錢防制法第14條第1項之洗錢罪。
（四）按共同正犯，本係互相利用，以達共同目的，並非每一階
      段行為，各共同正犯均須參與。而共同實施犯罪行為，在
      合同意思範圍以內，相互利用他人之行為，以達其犯罪之
      目的，原不必每一階段行為均經參與，祇須分擔犯罪行為
      之一部，即應對於全部所發生之結果共同負責（最高法院
      72年度台上字第1978號、第5739號判決意旨參照）；另按
      共同正犯之意思聯絡，原不以數人間直接發生者為限，即
      有間接之聯絡者，亦包括在內。如甲分別邀約乙、丙犯罪
      ，雖乙、丙間彼此並無直接之聯絡，亦無礙於其為共同正
      犯之成立（最高法院77年度台上字第2135號判決意旨參照
      ）。是本案被告與同案被告以及與共犯即暱稱為「四面八
      方（「佛說」、「財神」）」之余武恒等人及其他真實姓
      名年籍不詳之成年詐欺集團成員間，具有犯意之聯絡及行
      為之分擔，應論以共同正犯。
（五）被告本案所犯，為想像競合犯，應依刑法第55條前段之規
      定，從一重之三人以上共同犯詐欺取財罪處斷。
（六）按犯洗錢罪，在偵查或審判中自白者，減輕其刑，洗錢防
      制法第16條第2項定有明文。被告於偵訊及本院審理時均
      自白本案犯行，依前開規定，就被告所犯之洗錢罪應減輕
      其刑，雖洗錢罪屬想像競合犯中之輕罪，惟於量刑時仍應
      一併衡酌該部分減輕其刑事由，附此敘明。
（七）爰審酌被告正值青年，且具有謀生能力，不思以正當方法
      賺取財物，竟為獲取不法報酬而加入本案詐欺集團，由被
      告擔任車手頭地位，負責指示同案被告領取款項並上繳與
      其之工作，而無視政府一再宣示掃蕩詐欺集團決心，造成
      本案告訴人之財產損失，同時使不法份子得以隱匿真實身
      分及犯罪所得去向，減少遭查獲之風險，助長犯罪，破壞
      社會秩序及社會成員間之互信基礎甚鉅，考量本案告訴人
      所受之損害程度、被告自始坦認犯行之犯後態度，且核與
      上開洗錢防制法第16條第2項規定相符；暨兼衡被告在本
      院自陳之智識程度、職業、家庭經濟狀況以及對本案量刑
      之意見等一切情狀，量處如主文所示之刑。
四、被告在本案詐欺集團中係約定車手每提領10萬元，其即可獲
    取500元之報酬，此經被告在本院陳述明確（本院卷第73頁
    ），自應依法宣告沒收，並於全部或一部不能沒收或不宜執
    行沒收時，追徵其價額。末按洗錢防制法第18條第1項規定
    ：「犯第14條之罪，其所移轉、變更、掩飾、隱匿、收受、
    取得、持有、使用之財物或財產上利益，沒收之」。本案被
    告雖犯洗錢防制法第14條第1項之洗錢罪，然被告所取得之
    贓款，已依指示上繳予本案詐欺集團其他上游成員，依卷存
    證據資料所示，無證據證明被告對於洗錢標的，現有支配占
    有或實際管領，依法自無從對被告宣告沒收該等洗錢標的。
應依刑事訴訟法第273條之1第1項、第299條第1項前段，洗錢防
制法第2條第2款、第14條第1項，刑法第11條前段、第28條、第3
39條之4第1項第2款、第55條前段、第38條之1第1項前段、第3項
，刑法施行法第1條之1第1項，判決如主文。
本案經檢察官吳咨泓提起公訴，檢察官葉美菁到庭執行職務
中　　華　　民　　國　　111 　年　　7 　　月　　22　　日
                  刑事第三庭  法  官  方宣恩
以上正本證明與原本無異。
如不服本判決應於收受判決後20日內向本院提出上訴書狀，並應
敘述具體理由；其未敘述上訴理由者，應於上訴期間屆滿後20日
內向本院補提理由書（均須按他造當事人之人數附繕本）「切勿
逕送上級法院」。告訴人或被害人如對於本判決不服者，應具備
理由請求檢察官上訴，其上訴期間之計算係以檢察官收受判決正
本之日期為準。　　　　　　　　　
中　　華　　民　　國　　111 　年　　7 　　月　　22　　日
                              書記官  廖婉君
附錄論罪科刑條文：
中華民國刑法第339條之4
犯第339條詐欺罪而有下列情形之一者，處1年以上7年以下有期
徒刑，得併科1百萬元以下罰金：
一、冒用政府機關或公務員名義犯之。
二、三人以上共同犯之。
三、以廣播電視、電子通訊、網際網路或其他媒體等傳播工具，
    對公眾散布而犯之。
前項之未遂犯罰之。

洗錢防制法第14條
有第二條各款所列洗錢行為者，處七年以下有期徒刑，併科新臺
幣五百萬元以下罰金。
前項之未遂犯罰之。
前二項情形，不得科以超過其特定犯罪所定最重本刑之刑。